【裁判字號】    99,交聲,1172
【裁判日期】    990319
【裁判案由】    聲明異議
【裁判全文】
臺灣臺中地方法院交通事件裁定        99年度交聲字第1172號
原處分機關  交通部公路總局臺中區監理所臺中市監理站
異  議  人
即受處分人  甲○○
上列異議人即受處分人因違反道路交通管理處罰條例案件，對於
交通部公路總局臺中區監理所臺中市監理站中華民國99年3 月9
日所為之處分（原處分案號：裁監稽違字第裁61-GF0000000號裁
決書）聲明異議，本院裁定如下：
    主  文
原處分關於吊扣汽車駕駛執照拾貳個月部分撤銷。
關於前項吊扣汽車駕駛執照部分，改處以甲○○汽車駕駛人駕駛
汽車，經測定酒精濃度超過規定標準，吊扣小型車普通駕駛執照
壹年。
    理  由
一、原處分及移送意旨略以：異議人即受處分人甲○○（下稱異
    議人）於民國99年3 月96日23時49分許，駕駛車牌號碼1190
    -LA 號自用小客車，在臺中市○○路與松竹路口處，經警攔
    停舉發酒後駕車，其吐氣所含酒精濃度達每公升0.54毫克之
    違規，經臺中市警察局第五分局松安派出所員警掣單舉發，
    經交通部公路總局臺中區監理所臺中市監理站（下稱原處分
    機關）於99年3 月9 日依道路交通管理處罰條例第35條第1
    項第1 款、第24條第1 項第2 款（裁決書漏載「第24條第1
    項第2 款」規定，應予補充更正）以裁監稽違字第裁61-GF0
    000000號裁決書裁處罰鍰新臺幣（下同）34500元，另吊扣
    汽車駕駛執照12個月，並施以道路交通安全講習。
二、聲明異議意旨略以：本人因駕駛自小客車違規，如被吊扣大
    貨車職業駕駛執照，將使本人的生計陷入困難，爰請鈞院撤
    銷吊扣大貨車駕駛執照部分等語。
三、按汽車駕駛人，有道路交通管理處罰條例第35條第1 項情形
    者，應接受道路交通安全講習；汽車駕駛人，駕駛汽車經測
    試檢定酒精濃度超過規定標準者，處15000元以上60000元以
    下罰鍰，並當場移置保管該汽車及吊扣其駕駛執照1年（道
    路交通管理處罰條例第24條第1項第2款、第35條第1項第1款
    參照）。又按汽車駕駛人，因違反本條例及道路交通安全規
    則之規定，受吊銷駕駛執照處分時，吊銷其持有各級車類之
    駕駛執照，亦為道路交通管理處罰條例第68條所明定，本條
    規定係於94年12月14日修正公布，並於95年3月1日施行，而
    修正前之道路交通管理處罰條例第68條規定「汽車駕駛人，
    因違反本條例及道路交通安全規則之規定，受吊扣或吊銷駕
    駛執照處分時，吊扣或吊銷其持有各級車類之駕駛執照」，
    其修法意旨，係以「原條文將違規駕駛人所持有之各級車類
    駕駛執照一併吊扣或吊銷，失之過酷，影響人民工作及生活
    甚鉅」為由，刪除吊扣駕駛人駕駛執照時，應吊扣駕駛人持
    有各級車類駕駛執照之規定，是依現行道路交通管理處罰條
    例，已無得吊扣駕駛人所持有他級駕駛執照之依據存在，監
    理機關於違反道路交通管理事件裁決書主文中諭知關於吊扣
    駕駛人駕駛執照之處分者，僅得吊扣駕駛人違規時所駕駛該
    級車類之駕駛執照，以限制其繼續駕駛該級車類行駛道路之
    權利，若駕駛人並無該級車類之駕駛執照，或雖曾持有該級
    車類之駕駛執照，然該駕駛執照業經吊銷、吊扣，即無從再
    執行吊扣該級車類駕駛執照之處分（臺灣高等法院暨所屬法
    院97年法律座談會刑事類提案第40號之研討結果可資參照）
    。
四、本件異議人於上開時、地，因飲酒後酒精濃度超過標準，駕
    駛前揭自用小客車，為警攔檢查獲，並由原處分機關以駕駛
    人酒精濃度超過規定標準為由，裁處罰鍰34500元、吊扣汽
    車駕駛執照12個月，並施以道安講習事實，為異議人所不爭
    執，並有前揭臺中市警察局舉發違反道路交通管理事件通知
    單1份在卷可稽，是異議人酒後酒精濃度超過規定標準，仍
    於上開時、地駕駛自用小客車之違規行為，堪以認定。
五、又本件異議人係駕駛自用小客車違規，揆諸前揭道路交通管
    理處罰條例第68條規定及修正意旨，僅得吊扣其小型車普通
    駕駛執照，而不得吊扣駕駛人所持有各級車類之駕駛執照，
    亦即於為吊扣駕駛人駕駛執照之處分時，僅得吊扣駕駛人違
    規時所駕駛該級車類之駕駛執照，以限制其繼續駕駛該級車
    類行駛道路之權利。從而原處分機關僅能吊扣異議人違規當
    時所駕車類之駕駛執照，不得率爾吊扣異議人現尚有效之其
    他各級駕駛執照，復因異議人係以駕駛大貨車為業，此經其
    陳明在卷，倘剝奪異議人駕駛大貨車之權利，對其工作權造
    成極大之損害，故原處分機關未審酌新修正之法律規定，復
    未依「違反道路交通管理事件統一裁罰基準及處理細則」第
    43 條第2項第3款規定，記明應受吊扣駕駛執照之名稱，逕
    予裁處吊扣異議人汽車駕駛執照12個月，顯有可議，應認異
    議人本件異議為有理由。
六、另公路機關因汽車駕駛人取得高一級車類之駕駛資格者，應
    換發駕駛執照，並准其駕駛較低級車類之車輛，而已領有大
    貨車駕駛執照者，得駕駛小型車、輕型機器腳踏車，而現行
    實務上基於1人1照原則僅逐級核給汽車駕駛執照1張，致持
    有大貨車職業駕駛執照者，因駕駛普通小型車違規，而須吊
    扣小型車普通駕駛執照時，產生技術層面之困難，惟行政機
    關本應隨時因應法令之變更，而精進其行政執行成效，斷不
    得因技術層面之困難，即置立法修正通過之條文不予遵守適
    用，甚或逾越比例原則，逕吊扣其持有各級車類之駕駛執照
    ，侵害異議人之權益，是此執行技術層面之問題，尚難據為
    原處分並無不當之理由，而苛求異議人容忍，併此敘明。
七、綜上所述，本件原處分機關依前開條例第35條第1項第1款、
    第24條第1項第2款（裁決書漏引法條）之規定，裁處異議人
    罰鍰34500元及施以道安講習部分，並無違誤，異議人對此
    亦未聲明異議。另原處分機關依上開規定裁處吊扣異議人汽
    車駕駛執照12個月部分，依前開條例第68條之規定，僅能吊
    扣異議人之小型車普通駕駛執照，而不得代以吊扣異議人各
    級之汽車駕駛執照，原處分機關未及審酌前開條文修正理由
    ，仍循前之見解，裁處吊扣異議人汽車駕駛執照12個月，實
    有未洽，應予撤銷，由本院裁定改處吊扣異議人小型車普通
    駕駛執照1年。
八、據上論斷，應依道路交通管理處罰條例第87條第2項，道路
    交通案件處理辦法第20條前段之規定，裁定如主文。
中    華    民    國    99    年    3     月    19    日
                      交通法庭  法  官  黃益茂
以上正本證明與原本無異。
如不服本裁定，應於收受送達後5日內向本院提出抗告狀。（應
附繕本）
                                書記官  蔡秋明
中    華    民    國    99    年    3     月    19    日

司法院資訊處製作；財團法人民間司法改革基金會備份。
